# 原无偿划入子公司注销，将持有孙公司股权零对价转让给母公司会计处理问题（追问）

提问人：hgd20084944 时间：2020-02-09 11:51:50
A公司系政府出资设立的全资公司，A公司100%持股控制B公司（长期股权投资-B公司账面价值 4000 万），B公司100%持股控制C公司（长期股权投资-C公司账面价值 1000 万元）。B公司（含100%持股C公司）系 2018 年度根据国资委批复文件无偿划入， 2018 年划转基准日按照合并净资产 4000 万入账长期股权投资，其中C公司合并净资产 3500万。
2019 年，根据A公司股东（政府）要求，B公司要注销，B公司所持C公司的股权以零对价转让给A公司。B公司注销时，账面已无资产负债可承接。 2019 年B将C公司无偿划转给A时，C公司合并净资产为 5000 万。
关于A公司单体报表如何核算？
分析如下：B公司所持C公司的股权无偿划转给A公司及B公司注销，是一个完整的交易事项；且是A公司股东（政府）的决策，故应当作为一项无偿划转的交易处理。
【方案一】
（ 1 ）接收C公司股权，按B账面对C长期股权投资入账。
借：长期股权投资—C公司 1000
贷：长期股权投资—B公司 1000
（ 2 ）由于B公司系 2018 年度无偿划入，故处置时不计入投资收益，而是冲减资本公积。
借：资本公积 3000
贷：长期股权投资—B公司 3000
【方案二】
（ 1 ）接收C公司股权，按照 2018 年划入时C公司合并净资产 3500 万入账。
借：长期股权投资—C公司 3500
贷：长期股权投资—B公司 3500
（ 2 ）B公司系 2018 年度无偿划入，故处置时剩余长期股权投资冲减资本公积。
借：资本公积 500
贷：长期股权投资—B公司 500
【方案三】
A公司核算（接收C股权+B公司注销），C公司股权按照 2019 年A公司接收C公司时，其合并净资产 5000 万元入账：
借：长期股权投资—C公司 5000
贷：长期股权投资—B公司 4000
贷：资本公积 1000
综上，三种方案的争议关键点在于， 2019 年度孙公司变子公司时，到底按照C公司原母公司账面长期股权投资入账、C公司于 2018 年无偿划入时点的净资产入账，还是按照 2019 年度C公司无偿划转给A公司时C公司净资产入账？
根据【方案三】，A公司单体报表资本公积增加，然而实际上由于B公司注销，A公司接收无偿划转的资本公积应该是减少趋势，所以认为【方案三】基本不可取，争议主要在于【方案一】和【方案二】。
由于 2018 年无偿划入B公司（含C公司）时，净资产主要贡献者是C公司（共计 4000 万，C公司贡献 3500 万），A公司单体报表净资产较小。所以如果按照【方案一】，注销A公司时冲减的资本公积为 3000 万，远大于A公司单体报表贡献，可能与实际有所出入，故倾向于【方案二】。
请老师指导，谢谢！

回答人：chenyiwei
总体上你的“方案一”更合理。但要注意：注销B公司时，虽然B公司历史上是通过无偿划入取得的，但目前导致其无其他资产、负债可承接的原因是划入后的经营亏损，故首先应检查为何历史上对B的长期股权投资未计提减值准备，并将注销B时收回净资产小于原投资成本的差额计入损益。原无偿划入时贷记的资本公积 4000 万元在B注销后仍保留于A公司的个别报表和合并报表中。